【裁判字號】    95,交抗,41
【裁判日期】    951011
【裁判案由】    違反道路交通管理處罰條例聲明異議
【裁判全文】
臺灣高等法院花蓮分院刑事裁定          95年度交抗字第41號
抗  告  人  甲○○
上列抗告人因違反道路交通管理處罰條例案件，不服臺灣臺東地
方法院中華民國95年9月6日（95年度交聲字第66號），提起抗告
，本院裁定如下：
    主  文
原處分暨原裁定均撤銷。
    理  由
一、本件受處分人甲○○於民國95年2月22日下午17時53分，駕
    駛車號1693-MK號自用小客車行經臺中市○○路○段612號前
    ，經測時速69公里，而該路段限速為每小時50公里，超速19
    公里。臺中市警察局以異議人違反修正前道路交通管理處罰
    條例第40條第1項行車超速19公里之規定逕行舉發開立中市
    警交字第G00000000號舉發通知單，並指定應於95年4月13日
    前，前往郵局超商繳納罰鍰或聽候裁決，惟異議人未於規定
    時間繳納罰鍰或聽候裁決，經原處分機關裁處罰鍰新台幣2,
    400元。受處分人以其未居住於戶籍地，原處分機關之送達
    不合法為由，聲明異議。原審認原處分機關之送達合法，而
    駁回異議。抗告人仍持原處分機關送達不合法為理由提起抗
    告。
二、按處理違反道路交通管理事件，有關文書送達之程序，依行
    政程序法之規定，違反道路交通管理事件統一裁罰標準及處
    理細則第5條定有明文，又依行政程序法第72條規定，原則
    上送達機關應將文書送達於應受送達人之住居所、事務所或
    營業所，如無法送達，須依行政程序法第74條第1項規定：
    「送達，不能依前二條規定為之者，得將文書寄存送達地之
    地方自治或警察機關，並作送達通知書兩份，一份黏貼於應
    受送達人住居所、事務所、營業所或其就業處所門首，另一
    份交由鄰居轉交或置於該送達處所信箱或其他適當位置，以
    為送達。」，始發生送達之效力。
三、經查，抗告人甲○○於87年4月17日即遷入臺東縣臺東市○
    ○里○鄰○○街12號，並未有遷出登記，此有法務部戶役政
    連結作業系統個人基本資料查詢結果1紙附卷可稽，且為抗
    告人所自承。故本件舉發通知單送達於抗告人位於前揭戶籍
    地，因未獲會晤本人，亦無受領文書之同居人、受僱人或應
    受送達處所接收郵件人員，郵務人員乃於95年5月16日將舉
    發通知單以寄存送達方式，寄存於馬蘭郵局，此有臺中市警
    察局95年7月27日中市警交字第0950073667號函附送達證書
    影本1紙在卷足憑，惟並無證據證明該次送達曾另置一份送
    達通知書於應送達處所信箱或其他適當位置，尚難認為該次
    之送達為合法，自不生送達效力（原審卷第7頁所附之送達
    回證係裁決書之送達回證非舉發通知書之送達回證）。又本
    件舉發通知書係於95年5月16日始送達於抗告人，已逾通知
    自行繳納之95年4月13日，則送達日期已在抗告人得自行繳
    納日期之後，抗告人在收受送達前，無從自行繳納罰鍰，則
    原處分機關以抗告人逾期未自動繳納而加重裁罰，即有未當
    。綜上，原裁定駁回抗告人之異議，尚有未洽。抗告意旨指
    摘原裁定不當，為有理由，應由本院撤銷改判。
四、爰依道路交通案件處理辦法第26條、刑事訴訟法第413條，
    裁定如主文。
中    華    民    國    95    年    10    月    11    日
                  審判長法  官  謝志揚
                        法  官  蔣有木
                        法  官  湯文章
以上正本證明與原本無異。
本件不得再抗告。
                        書記官  李德霞
中    華    民    國    95    年    10    月    11    日


司法院資訊處製作；財團法人民間司法改革基金會備份。
